臺灣高等法院刑事判決
108年度重上更一字第60號
上  訴  人  
即  被  告  温欣翰


選任辯護人  林庭暘律師
上列上訴人即被告因違反毒品危害防制條例案件，不服臺灣桃園
地方法院104年度訴字第204號，中華民國106年12月20日第一審
判決（起訴案號：臺灣桃園地方檢察署104年度偵緝字第151號）
，提起上訴，本院判決後，經最高法院撤銷發回更審（108 年度
台上字第3636號），本院判決如下：
    主  文
原判決關於對温欣翰諭知沒收及追徵部分撤銷。
扣案如附表編號1至3所示之物均沒收。
其他上訴駁回。
    事  實
一、温欣翰明知愷他命係毒品危害防制條例第2條第2項第3款規
    定之第三級毒品，未經許可不得運輸，竟與鄒明杰、張博朝
    （均經判處罪刑確定）、姓名年籍不詳綽號「陳經理」之成
    年男子共同基於運輸第三級毒品愷他命之犯意聯絡，先由「
    陳經理」於民國103年3月3日前某日，取得扣案如附表編號1
    、2所示之愷他命共324包（毛重、純質淨重均詳如附表編號
    1、2所載），並夾藏於分化槽機具內，放置在温欣翰所承租
    位於桃園縣○○市（現改制為桃園市○○區○○○○街000○0號之廠
    房內。嗣於103年3月3日中午12時15分許（起訴書誤載為上
    午10時30分許），張博朝駕駛鄒明杰所有之車牌號碼00-000
    0號自小貨車進入上址廠房與温欣翰、鄒明杰會合，由温欣
    翰、鄒明杰、張博朝及應鄒明杰所約前來而不知情之廖鈺晟
    （業經檢察官不起訴處分確定）拆解分化槽，將夾藏其內之
    前揭愷他命取出，移至上開自小貨車內，再由張博朝依鄒明
    杰之指示，駕駛上開自小貨車，從上址起運，欲前往桃園縣
    楊梅市（現改制為桃園市○○區○○○○街000巷00號鄒明杰居所
    暫放，鄒明杰則駕駛車牌號碼000-0000號自小客車尾隨。嗣
    於同日下午2時15分許，張博朝駕駛上開自小貨車行經國道
    一號高速公路楊梅交流道閘道口時，遭接獲線報跟監之警方
    攔查，並扣得如附表編號1至3所示之物，因而查獲上情。
二、案經內政部警政署刑事警察局、桃園縣政府警察局（現改制
    為桃園市政府警察局）中壢分局、大園分局、海岸巡防署海
    岸巡防總局東部地區巡防局花蓮機動查緝隊報請臺灣桃園地
    方檢察署檢察官偵查起訴。
    理  由
壹、程序方面
一、本院審理範圍
    本件原審判決有罪部分（即103年3月3日共同運輸第三級毒
    品部分），上訴人即被告温欣翰提起上訴，經本院前審改判
    無罪後，再經最高法院撤銷發回更審。至本件原審判決無罪
    部分（即102年11月下旬某日共同運輸第三級毒品部分），
    檢察官雖提起上訴，但經本院前審判決駁回上訴而業已確定
    在案。是本院審理範圍僅限於原審判決有罪部分，合先敘明
    。
二、證據能力部分
  ㈠按被告以外之人於審判外之言詞或書面陳述，除法律有規定
    者外，不得作為證據，刑事訴訟法第159條第1項固定有明文
    ；惟被告以外之人於審判外之陳述，雖不符同法第159條之1
    至第159條之4之規定，而經當事人於審判程序同意作為證據
    ，法院審酌該言詞陳述或書面陳述作成時之情況，認為適當
    者，亦得為證據，同法第159條之5第1項亦定有明文。經查
    ，本判決所引用之被告以外之人於審判外之陳述，固均屬傳
    聞證據，惟被告及其辯護人就前揭審判外陳述均表示同意具
    有證據能力（本院卷第60至63頁）；而公訴檢察官亦表示上
    開證據均有證據能力（同上卷頁）。本院審酌上開證據資料
    製作時之情況，尚查無違法不當及證明力明顯過低之瑕疵，
    亦認為以之作為證據應屬適當，爰逕依刑事訴訟法第159條
    之5第1項規定，認前揭證據資料均例外有證據能力。
  ㈡本判決下列所引用之非供述證據，並無證據證明係公務員違
    背法定程序所取得，亦無顯有不可信之情況，且經本院於審
    理期日提示而為合法調查，該等證據自得作為本案裁判之資
    料。
貳、實體方面
一、認定犯罪事實所憑證據及理由
  ㈠被告自101年9月1日起承租桃園縣○○市○○○街00000號廠房，並
    於103年3月3日前往上址廠房之事實，業據被告於偵查及原
    審審理中供承在卷（104年度偵緝字第151號卷〈下稱偵緝卷〉
    第20頁、原審卷一第18至20、55至56頁），核與證人即同案
    被告鄒明杰、張博朝於偵查及原審審理中之證述大致相符（
    103年度偵字第5590號卷〈下稱第5590號卷〉第176頁、103年
    度偵字第5591號卷〈下稱第5591號卷〉第155頁、偵緝卷第34
    頁、原審卷一第107頁背面、第151頁及背面、第159 頁背面
    ），並有上址廠房之房屋租賃契約書在卷可稽（第5590號卷
    第57至61頁）。是此部分事實，首堪認定。
  ㈡再者，張博朝於103年3月3日中午12時15分許，駕駛上揭自小
    貨車進入上址廠房，與鄒明杰等人拆解分化槽機具，將夾藏
    其內如附表編號1、2所示之物取出，移至上揭自小貨車內，
    再由張博朝依鄒明杰之指示，駕駛上揭自小貨車，由上址起
    運，欲前往桃園縣○○市○○○街000巷00號鄒明杰居所暫時置放
    ，鄒明杰則駕駛上揭自小客車尾隨，嗣經接獲線報跟監之警
    方於同日下午2時15分許，在國道一號高速公路楊梅交流道
    閘道口攔查張博朝所駕之上揭自小貨車，並扣得附表編號1
    至3所示之物等情，業據證人鄒明杰、張博朝於偵查及原審
    審理中分別證述綦詳（第5590號卷第176頁、第5591號卷第1
    54至155、157頁、原審卷一第106頁背面至第110頁背面、第
    150至153頁），並有桃園縣政府警察局中壢分局刑案現場勘
    察報告暨所附照片、監視器翻拍照片、查獲現場照片等件附
    卷可參（第5590號卷第128頁至第152頁背面、原審卷二第8
    頁至第15頁背面），復有如附表編號1至3之物扣案可稽。另
    扣案如附表編號1、2所示之物經鑑定結果，確均含有第三級
    毒品愷他命成分（毛重、純質淨重均詳如附表編號1、2所示
    ），則有內政部警政署刑事警察局103年3月6日刑鑑字第103
    0018426號鑑定書在卷為憑（第5591號卷第180至181頁）。
    故此部分事實，亦堪認定。
  ㈢本件被告確有共同運輸本案愷他命之犯罪事實，有下列事證
    可資佐證：
　⒈被告於偵查中經通緝到案後，於104年1月5日檢察官偵訊時自
    承：我於103年3月3日有到上址廠房，有和鄒明杰一起拆解
    分化槽機具，並將機具內之白色粉末搬到上揭自小貨車上等
    語（偵緝卷第20、21頁）；嗣於原審審理時亦自承：案發當
    日在上址廠房我有幫忙拆螺絲，並幫忙將長寬約1公尺形狀
    正方體的機台（按即分化槽機具）的蓋子打開，因為蓋子1
    個人沒辦法搬開，蓋子打開後，機台裡面有白色粉末的東西
    ，然後張博朝、鄒明杰及另1名胖胖的男子將東西裝入袋子
    內，我有幫忙搬袋子到車上，後來該名胖胖的男子先走等語
    （原審卷一第56頁及背面）。　　
　⒉證人鄒明杰於103年4月30日之警詢及同日檢察官偵訊中均證
    稱：案發當日在上址廠房共有我、張博朝、被告及廖鈺晟4
    人。我們用扳手拆解分化槽機具上的螺絲，然後吊車將分化
    槽的鐵蓋吊起，再將分化槽的鐵板抽起，最底層的鐵板有用
    速利康黏住，用刀片將速利康割開，再將底板抽起，在底層
    內放置1包包愷他命。廖鈺晟是我的好朋友，我只是請他來
    幫忙拆解機具，他並不知情，他看見愷他命後，很生氣說「
    為何叫他拆解這種東西」，他就走掉了。被告叫我們趕快弄
    一弄，將毒品搬到上揭自小貨車上，我就叫張博朝把毒品載
    到楊梅市住處，中途遇到警察等語（第5590號卷第166、167
    、176頁）；其於被告經通緝到案後，復於104年2月4日檢察
    官偵訊時證稱：我叫被告「阿翰」，被告於案發當日有幫忙
    拆東西，也有跟我們一起搬東西，將白色粉末搬至上揭自小
    貨車上。他叫我們趕快搬一搬，弄一弄趕快走等語（偵緝卷
    第34、35頁）；其於原審審理時亦證稱：（問：你於偵訊時
    表示，廖鈺晟看到愷他命就離開，被告叫你們趕快弄一弄，
    將毒品搬到上揭自小貨車，此是否你所言？）是。（問：所
    述是否實在？）實在等語（原審卷一第109頁背面）。又證
    人鄒明杰於上揭偵訊中所述，亦經原審於105年10月12日當
    庭勘驗該偵訊光碟無訛，有該勘驗筆錄在卷可按（原審卷一
    第100頁至第102頁背面）。
　⒊證人張博朝於103年3月4日之警詢及同日檢察官偵訊時均證稱
    ：我於案發當日有駕駛上揭自小貨車至上址廠房，當時看到
    鄒明杰和綽號「阿漢」（音譯）的男子在拆機器，並從機器
    裡面將愷他命拿出來裝到麻袋內，並放到上揭自小貨車內。
    當時我有看到「阿翰」（音譯）在指揮1名男子駕駛堆高機
    ，將1台3噸半的貨車中的機器拿下來，堆到廠房內，我就把
    車開到廠房內，下車後就看到鄒明杰進來，我就看到他們在
    拆機器，他們都用旁邊1台吊車在拆機器等語（第5590號卷
    第29頁、第5591號卷第157頁）；其於原審審理時亦證稱：
    上開機器有被拆掉，裡面應該是毒品，毒品放上貨車由我運
    送，我和鄒明杰都有將毒品搬上車。在現場被稱做「阿漢」
    （音譯）的人應該也有幫忙，他有幫忙拆運毒品等語（原審
    卷一第152、156頁）。
　⒋綜上所述，依被告所為自承及證人鄒明杰、張博朝之證述，
    可知被告確有於案發當日在上址廠房與鄒明杰等人一同拆解
    上揭分化槽機具，並將夾藏於該分化槽內之上揭愷他命取出
    ，一同移至上揭自小貨車內，再由證人張博朝載運離去之事
    實，至為灼然。
　⒌被告除客觀上確有上揭共同運輸愷他命之行為，其主觀上亦
    具共同運輸愷他命之犯意聯絡，有下列事證可資佐憑：
　　⑴上揭自小貨車經警方扣得如附表編號1、2所示之愷他命共
      計324包，驗前總毛重合計329329.35公克，亦即高達330
      公斤左右，且夾藏於上揭分化槽內，眾人尚且需動用堆高
      機、吊車等大型工具費力拆解，始能順利取出該等愷他命
      ，顯非舉手之勞。倘若被告並無與「陳經理」、鄒明杰、
      張博朝共同運輸該等毒品之犯意聯絡，而僅係如其所陳係
      單純分租上址廠房給「陳經理」，其與「陳經理」僅係夜
      店認識，並不知「陳經理」之姓名、聯絡電話云云（偵緝
      卷第20頁、原審卷一第19頁），可見其既與「陳經理」並
      非熟識或具有情誼，又豈會無故即費力協助拆解分化槽、
      搬運該等大量愷他命，其舉自已啟人疑竇。
　　⑵又被告於偵查中及原審審理中供稱：當天我看到鄒明杰過
      來，我問鄒明杰為什麼會來這邊，鄒明杰說要做事，我不
      知道他要做什麼事，並說是「陳經理」叫他來的；後來我
      發現從分化槽內取出來的東西看起來白色、粉末狀的，我
      覺得好像毒品等語（偵緝卷第20、21頁、原審卷一第20頁
      、第56頁背面）；而證人鄒明杰於原審審理中則證稱：（
      問：在你要拆解這個機器之前，一直到你要拆解機器的時
      候，被告是否都一直在場？）應該是。（問：被告在你拆
      解機器的時候，是在你的旁邊，還是在倉庫的其他地方？
      ) 在我拆解機器的時候，我有叫被告幫忙，所以被告就在
      我的旁邊。（問：被告發現機器裡面藏的是毒品之後，你
      印象中他有沒有像廖鈺晟在現場大罵之後就離開？)被告
      沒有這樣子。（問：你的意思是指被告發現機器裡面藏的
      是毒品之後，只是希望你們趕快弄一弄、趕快離開倉庫？
      ) 是等語（原審卷一第114頁背面至第115頁）。準此，被
      告於其承租之上址廠房內發現鄒明杰等人，經鄒明杰告知
      係受「陳經理」指示前來做事之後，被告非但未繼續追問
      究竟欲做何事，反而於鄒明杰拆解分化槽時始終在場，並
      進而費力協助拆解、搬運；且其於發現分化槽內夾藏之白
      色粉末可能為毒品後，對於鄒明杰等人在其所承租之上址
      廠房內從事嚴重觸法之毒品犯行，竟未有恐無故遭人波及
      或設局之生氣、大罵等不悅之反應（此參以不知情之廖鈺
      晟於發現毒品後所呈現之上揭不悅反應，即見其明），而
      僅希望鄒明杰等人趕快弄一弄、趕快離開，甚且仍有協助
      搬運毒品之舉，在在均與常理有悖。
　　⑶稽之運輸毒品乃嚴重觸法之舉，此乃眾所周知之事，被告
      係具有相當智識程度及社會工作經驗之成年人（本院卷第
      91頁），對此自無不知之理。從而，為避免遭警查緝，從
      事運輸毒品犯行，衡情自非可輕易外顯，而讓無關之第三
      人知悉或發覺，以致犯行可能外洩或遭舉發。加以本案經
      查扣之愷他命數量甚多，重達330公斤左右，如經追訴處
      罰，所受科刑恐屬非輕，故為免遭警方查緝，甚且還先行
      將之夾藏於上揭分化槽機具內，足徵「陳經理」等人亦有
      特意藏匿該等愷他命，以掩人耳目之意。是在此種狀況下
      ，倘若被告並非共同參與本件運輸毒品犯行之人，「陳經
      理」或鄒明杰等人，又豈有輕易讓無關之第三人即被告輕
      易知悉或發覺渠等從事運輸毒品情事之理，顯非合理。
　　⑷職是之故，本案合理之解釋，自係被告亦有共同參與運輸
      毒品之犯意，始會到場費力與鄒明杰等人一同拆解分化槽
      ，並將夾藏其內之大量愷他命搬至上揭自小貨車內，而達
      渠等共同運輸毒品之目的；且正因被告確屬共同參與本案
      犯行之共犯，故「陳經理」或鄒明杰等人亦始會輕易讓其
      參與其事，被告亦始會於拆運過程中對其所協助從事之內
      容毫未追問，並於發現夾藏毒品時亦無不悅之反應。因此
      ，依據被告之外在表徵及其行為時之客觀情況而為綜合判
      斷，核與共同運輸毒品之行徑、模式較為相符，自堪認定
      被告確有共同運輸本案愷他命之犯意聯絡，要屬彰然明甚
      。
　㈣以下事證不足為有利被告之認定：　　　
　⒈按證人之陳述有部分前後不符，或相互間有所歧異時，究竟
    何者為可採，法院仍得本其自由心證予以斟酌，非謂一有不
    符或矛盾，即應認其全部均為不可採信；尤其關於犯罪動機
    、手段、過程及結果等細節方面，證人所述有時難免有故意
    誇大渲染或刻意低調淡化，或因表達能力欠佳或日久記憶模
    糊而略有失真之情形；然其對於基本事實之陳述，若與真實
    性無礙時，則仍非不得採信（最高法院108年度台上字第316
    7號判決意旨參照）。經查，證人鄒明杰於原審審理時固證
    稱：我對於被告有無拆螺絲、機器，我現在沒有印象；被告
    有無將愷他命搬上車，我也沒有印象云云（原審卷一第109
    頁、第115頁背面）。然證人鄒明杰於原審105年10月12日審
    理時為上開證述，距本案案發時間（103年3月3日）已相隔2
    年7月有餘，其記憶本難免隨時間之經過而日趨淡忘或模糊
    ，是其於原審審理時證稱沒有印象云云，亦屬事理之常。審
    以證人鄒明杰於上揭警詢、偵訊對於被告確有參與拆解分化
    槽，並將夾藏於其內之愷他命搬運至自小貨車上等主要之基
    本事實，陳述始終一致，且核與被告上揭自承確有幫忙拆解
    分化槽之螺絲及打開分化槽之蓋子，並將從分化槽取出之白
    色粉末搬到貨車等語大致相符，則證人鄒明杰上揭於警詢、
    偵訊中所證自較屬可採，當不能僅因其於原審審理時為上揭
    不復印象之證述，即執為有利被告之認定。況證人鄒明杰於
    警詢中亦證稱：因為我顧慮跟被告的友情，不想拖他下水，
    所以之前並未供稱被告也在上址現場等語（第5590號卷第16
    7、168頁），可知證人鄒明杰先前於警詢時曾為圖迴護被告
    ，而有掩飾、淡化其說法之情形，則其於原審為上揭證述，
    亦不免仍同有偏袒迴護被告之虞，更不足為有利被告之認定
    。
　⒉證人張博朝於原審審理時固證稱：案發當日在上址廠房中，
    我的印象是有人叫「阿漢」（音譯）；被告有無在場，我沒
    有很有印象，我知道在場有其他人，但到底是誰我真的記不
    起來，我只聽到有「阿翰」（音譯）這個名字云云（原審卷
    一第151頁背面、第153頁背面）。然證人張博朝於原審105
    年10月12日審理時為上開證述，距本案案發時間（103年3月
    3日）已相隔2年7月有餘，其記憶本難免隨時間之經過而日
    趨淡忘或模糊，是其於原審審理時證稱沒有印象云云，容屬
    事理之常。又稽以證人鄒明杰除證述被告確有參與拆解分化
    槽，並將夾藏於其內之愷他命搬運至自小貨車上等主要之基
    本事實，而核與被告上揭所為自承大致相符外，證人鄒明杰
    復證述：我叫被告「阿翰」；案發當日在上址廠房的人除了
    我、張博朝、被告、廖鈺晟外，沒有其他叫「阿翰」或「阿
    漢」的人等語（偵緝卷第34頁、原審卷一第107頁背面），
    可見證人張博朝前所證述參與本案毒品拆運之「阿漢」或「
    阿翰」（均音譯），應與證人鄒明杰所稱之「阿翰」為同一
    人，亦即應為被告無疑。是以，當不能僅因證人張博朝於原
    審審理時為上揭不復印象之證述，即執為有利被告之認定。
　⒊再按共同實行犯罪行為之人，在共同意思範圍以內，各自分
    擔犯罪行為之一部，彼此協力、相互補充以達其犯罪之目的
    者，即應對於全部所發生之結果，共同負責。審以本案愷他
    命數量甚多，重達330公斤左右，自非可輕易取得，且業已
    先行夾藏於上址廠房之分化槽機具內，以待受「陳經理」指
    示前來之鄒明杰等人拆解該機具後，再為本件運輸，顯見「
    陳經理」所屬成員就如何取得、夾藏、運輸、處理本案愷他
    命之分工應極為精細，方能遂行渠等不法目的，故「陳經理
    」所屬成員間固未必彼此有所認識或清楚知悉他人所分擔之
    犯罪分工內容，然此一間接聯絡犯罪之態樣，正係具備一定
    規模犯罪所衍生之細密分工模式，參與犯罪者透過相互利用
    彼此之犯罪角色分工，以利犯罪目的之達成。從而，即便鄒
    明杰、張博朝對於被告於本案所扮演之角色、究係與何人共
    謀本案、受何人指示、如何前往上址廠房、應為如何之分工
    、是否受有報酬、如何管理上址廠房等節，固多未能具體詳
    述，亦不乏個人主觀推測之詞，甚或前後所述有些許出入，
    然此無非係因精細犯罪分工之下所會產生之必然現象，故鄒
    明杰、張博朝縱不清楚或明瞭關於被告之上開細節或無法具
    體陳述，亦屬事理之當然，但無論如何，被告既出於共同參
    與本案之犯意，而與鄒明杰、張博朝一同拆運毒品，彼此相
    互支援及分工合作，以達完成犯罪之目的，自應就所參與犯
    罪之全部犯罪結果共同負責，而論以共同正犯。因此，自不
    能以鄒明杰、張博朝對於被告相關角色細節之陳述不詳或未
    臻具體，即執為有利被告之認定。
　㈤對於被告辯解本院的判斷：
  ⒈被告及其辯護人之辯解略以：⑴原判決徒以鄒明杰單一之證述
    ，未予調查其他補強證據，即逕行形成心證，率斷被告涉犯
    本案犯行，實有判決違背法令之違誤。況原判決並未審酌鄒
    明杰遭查獲時並未供稱被告有參與犯行，是到鄒明杰遭羈押
    後為爭取毒品危害防制條例減刑之適用，方供出被告有參與
    ，就此即可知鄒明杰有虛偽證述之動機。⑵被告於案發當日
    前往上址廠房之目的，實係為繳納房租，並非為共同運輸毒
    品之目的而前往。倘若被告有意提供上址廠房供「陳經理」
    運輸毒品，為免遭警方查獲，當會以人頭名義承租，則被告
    為何竟以自身名義承租上址廠房？且若有共同運輸毒品之犯
    行，為何又選擇於案發當日與房東委託之人相約至上址廠房
    門口繳納房租？且為何被告會中途離開？此與絕大多數運毒
    犯行皆以秘密、迅速之方式相違背。⑶本案雖另有租約等扣
    案證據，但各該客觀證據均無法證明被告確實知悉分化槽內
    裝有本案毒品云云。　　 
　⒉然依下列說明，被告上揭所為辯解顯不足採信：
　　⑴本院係依憑被告之供述、證人鄒明杰、張博朝之證述及本
      判決理由欄貳一㈠、㈡所載之各項事證，經逐一剖析，互核
      印證結果，始據以認定被告確有本件共同運輸愷他命之犯
      行，詳見前述，自非僅憑證人鄒明杰之證述而逕為本案犯
      罪事實之認定，故原審本於相同認定而為被告有罪之判決
      ，核無違誤。被告徒執上揭⒈⑴所示情詞，辯稱原判決僅憑
      證人鄒明杰之單一證述，在欠缺補強證據之情況下，率斷
      認定被告之犯行云云，自無足取。又證人鄒明杰於警詢之
      初，雖未證述被告確有本件共同拆運毒品之事實，迄至10
      3年4月30日警詢、偵訊時始供出被告確有上開情事，然證
      人鄒明杰嗣後證稱被告確有上開一同拆運毒品之事實，核
      與被告上揭所為自承大致相符，已見前述，顯見證人鄒明
      杰嗣後所為證述並非虛構，自非不可採信。況其警詢之初
      之所以並未供出被告，業據其於警詢中說明：因為我顧慮
      跟被告的友情，不想拖他下水，所以之前並未供稱被告也
      在上址現場等語（第5590號卷第167、168頁），其之說明
      對照被告到案後所為之上揭自承，尚稱合理，顯見證人鄒
      明杰於警詢之初無非係為求迴護被告，始未據實供出被告
      ，自不得憑此即遽認證人鄒明杰嗣後所為證述有虛偽證述
      之動機而不可酌採。是被告徒執上揭⒈⑴所示情詞，辯稱證
      人鄒明杰具有虛偽證述之動機云云，亦無足取。
　　⑵證人即從事上址廠房租賃代管服務之人員康益豪於本院前
      審審理時證稱：我自101年起從事上址廠房之租賃代管，
      我會幫房東收取租金、水電費，如果收租日為假日，就會
      順延到下個上班日，所以103年3月1日為週六，正常來講
      ，一定是順延到同年月3日繳付。但我是當天的何時去向
      被告收取租金，我忘記了等語（本院前審卷第241至243頁
      ）。是依證人康益豪所證，或可認其於案發當日即103年3
      月3日固有去向被告收取上址廠房租金之情事，但該證人
      於上揭審理時亦證稱：我去收房租時，不會進到屋內，都
      在屋外，屋子的門是關起來的，我收了房租之後就會離開
      ，逗留大概1分鐘等語（本院前審卷第245頁），可知即便
      有被告所辯繳交上址廠房租金一事，但因繳租之地點係在
      上址廠房外，證人康益豪並未進入上址廠房，且轉瞬間即
      繳納完畢，該證人隨即離去，亦不至發現渠等從事之犯行
      ，故被告繳交租金之事顯然不至於影響渠等共同運輸毒品
      犯行之進行，兩者間並無衝突，自難執此為有利被告之認
      定。至被告與鄒明杰、張博朝等「陳經理」所屬成員間本
      有各自之犯罪分工內容，從而何以選擇在被告出名所承租
      之上址廠房，進行本案愷他命之拆運，亦無非係渠等角色
      如何分工之問題，縱分工上對被告不利，亦非當然悖於常
      理。又被告雖於搬運本案愷他命到一半時，即先行離去，
      此經證人鄒明杰於偵訊時證述明確（偵緝卷第35頁），但
      被告既有參與拆解分化槽、取出夾藏其內之本案愷他命暨
      移至上揭自小貨車內之行為，依上揭事證之說明，即足該
      當共同運輸毒品之犯行，縱然被告於搬運之際先行離去，
      或有其原因，但仍不足以解免其犯行之成立。故被告徒執
      上揭⒈⑵所示情詞，辯稱其當日僅係到場繳交租金，並非共
      同運輸毒品云云，同無足取。　　　
　　⑶按行為人於犯罪時之犯意，乃其個人內在之心理狀態，事
      實審法院依據行為人之外在表徵及其行為時之客觀情況而
      為綜合判斷，苟其採證認事職權之行使，並不違背經驗法
      則與論理法則，即不容因個人不同之評價，而指摘為違法
      （最高法院109年度台上字第459號判決意旨參照）。本院
      依憑前揭各項事證，參酌被告於本案行為時之客觀情狀及
      顯露於外之表徵，始據以認定被告確有共同參與本件運輸
      毒品犯行之犯意，業經本院詳述如前（見本判決理由欄貳
      一㈢⒌⑴至⑷所載），被告猶執上揭⒈⑶所示情詞，辯稱本案各
      該客觀證據均無法證明被告確實知悉分化槽內裝有本案毒
      品云云，自委無足取。
  ㈥綜上所述，足徵被告確有本件犯罪事實至明，被告及其辯護
    人所辯各節，要屬事後卸責之詞，俱無足取。是以本件事證
    已臻明確，被告之犯行應堪認定。
二、論罪之說明　
　㈠比較新舊法：
    查被告行為後，毒品危害防制條例第4條第3項運輸第三級毒
    品罪之規定業於104年2月4日修正公布，並自同年月6日施行
    。該罪修正前之法定刑為「5年以上有期徒刑，得併科新臺
    幣7百萬元以下罰金」，修正後之法定刑則為「7年以上有期
    徒刑，得併科新臺幣7百萬元以下罰金」，可見修正後之法
    定刑已提高有期徒刑之刑度，故經比較新舊法結果，修正後
    之規定並未較有利於被告，依刑法第2條第1項前段規定，自
    應適用修正前毒品危害防制條例第4條第3項之運輸第三級毒
    品罪規定。　
　㈡查愷他命係屬毒品危害防制條例第2條第2項第3款所規定之第
    三級毒品；又按運輸毒品罪之成立，並非以所運輸之毒品已
    運抵目的地為區別犯罪既遂或未遂之標準，應以已否起運離
    開現場為準，如已起運離開現場，其運輸行為即已既遂，不
    以到達目的地為必要（最高法院107年度台上字第2762號判
    決意旨參照）。本件被告共同將愷他命自上址廠房現場起運
    ，欲由張博朝駕車運至鄒明杰上揭居所暫放，雖於運送途中
    即遭警攔檢查獲，但既已起運離開現場，其運輸行為已屬既
    遂。是核被告所為，係犯修正前毒品危害防制條例第4條第3
    項之運輸第三級毒品罪。被告持有第三級毒品純質淨重20公
    克以上之低度行為，為其運輸第三級毒品罪之高度行為所吸
    收，不另論罪。
  ㈢被告與「陳經理」、鄒明杰、張博朝就上開犯行，有犯意聯
    絡及行為分擔，為共同正犯。
三、上訴駁回之理由
  ㈠原審經詳細調查後，本於相同認定，以被告犯運輸第三級毒
    品罪之事證明確，因而適用修正前毒品危害防制條例第4條
    第3項、刑法第2條第1項前段、第11條、第28條之規定，並
    審酌被告運輸毒品愷他命，助長國內毒品氾濫，嚴重危害國
    人身心健康，自應受相當程度之刑事非難，兼衡本件運輸毒
    品之數量非少（詳如附表編號1、2所示）、被告就本件犯行
    之參與程度、未能正視己非之犯後態度、生活狀況、智識程
    度及家庭經濟狀況等一切情狀，酌情量處有期徒刑5年8月。
    經核原審認定事實及適用法律均無不合，量刑亦屬妥適。至
    原判決漏未敘明被告持有第三級毒品純質淨重20公克以上之
    低度行為，為其運輸第三級毒品罪之高度行為所吸收，不另
    論罪之旨，固有微疵，然對判決結果並不生影響，由本院逕
    予補充即可，自仍應予以維持，併此敘明。
  ㈡綜上所述，被告上訴否認犯行，而以前揭辯解指摘原判決不
    當，惟其辯解均不足採信，俱如前述，故其此部分上訴並無
    理由，應予駁回。
四、撤銷改判之理由
  ㈠按現行刑法之沒收，係刑罰及保安處分以外之法律效果，具
    有獨立性，而非從刑，得與罪刑區分，非從屬於主刑，自得
    與罪刑分別處理。因而在訴訟程序，本於沒收之獨立性，自
    得於本案罪刑部分上訴予以駁回時，單獨就沒收部分予以撤
    銷（最高法院106年度台上字第2189號判決意旨、107年度台
    上字第2153號判決意旨參照）。
　㈡原審經詳細調查後，以被告犯運輸第三級毒品罪，而併予宣
    告如原判決主文欄所示之沒收及追徵，固非無見。惟查，毒
    品危害防制條例第19條第2項規定「犯第四條之罪所使用之
    水、陸、空交通工具，沒收之」，亦係刑法第38條第2項後
    段所稱之特別規定。依92年7月9日修正毒品危害防制條例時
    ，就第19條之立法說明：「第三項（現為第二項）所定應沒
    收之水、陸、空交通工具，依據實務上向來之見解，係指專
    供犯第四條之罪所使用之交通工具並無疑義，故本項不需再
    予修正」。足見依本項規定沒收之交通工具，專供犯第4條
    之罪所使用者為限（最高法院107年度台上字第2697號判決
    意旨參照）。本件張博朝所駕供運輸本案愷他命所用之上揭
    自小貨車，僅係一般載貨或代步所常見之交通工具，具有替
    代性，亦乏證據證明係專為運輸毒品所使用，依上開說明，
    自無從併予宣告沒收，原審疏未詳查，遽依毒品危害防制條
    例第19條第2項及刑法第38條第4項規定，併予宣告沒收及追
    徵，於法自有未合。被告上訴意旨雖未指摘及此，然原判決
    既有上開未恰之處，已屬無可維持，自仍應由本院單就原判
    決諭知沒收及追徵部分撤銷，另為適法判決。
  ㈢自為沒收之說明：
　  查被告行為後，刑法有關沒收之規定，業於104年12月30日
    修正公布，並於105年7月1日施行；而同於105年7月1日修正
    施行之刑法第2條第2項規定：「沒收、非拘束人身自由之保
    安處分適用裁判時之法律」，此乃係關於沒收適用之準據法
    ，無關行為可罰性要件之變更，其本身尚無比較新舊法之問
    題，故於105年7月1日前揭法律修正施行後，如有涉及沒收
    新舊法適用之問題，即應逕依修正後刑法第2條第2項規定，
    直接依裁判時之法律。又毒品危害防制條例第19條關於沒收
    之規定，亦於105年6月22日修正公布而同於105年7月1日施
    行。雖刑法施行法第10條之3第2項規定：「105年7月1日前
    施行之其他法律關於沒收、追徵、追繳、抵償之規定，不再
    適用」，但上開毒品危害防制條例關於沒收規定之修正乃係
    自105年7月1日起施行，並非在刑法施行法第10條之3第2項
    所稱不再適用之範圍內，即為刑法沒收規定之特別規定，而
    應優先適用。茲就本案沒收說明如下：
　⒈扣案如附表編號1、2所示之愷他命均係本案所運輸之第三級
    毒品，核屬違禁物，爰依刑法第38條第1項規定，均併予宣
    告沒收（惟鑑驗耗用之毒品既已滅失，自毋庸宣告沒收）；
    又該等毒品之外包裝，於送請鑑定機關鑑定時，無論係以何
    種方式刮取或分離毒品秤重，包裝內仍會有毒品殘留，縱令
    以溶劑加入包裝內溶洗，一般仍會殘留極微量之毒品，足認
    與扣案愷他命有不可或難以析離之關係，仍應依刑法第38條
    第1項規定，一併諭知沒收。　　
  ⒉扣案如附表編號3所示行動電話1支（含SIM卡1張），係共犯
    張博朝持以聯繫本件運輸毒品所用之物，此經張博朝供明在
    卷（見第5590號卷第32頁），不問屬於犯罪行為人與否，依
    毒品危害防制條例第19條第1項規定，應併予宣告沒收。
　⒊至張博朝所駕駛之上揭自小貨車，雖供本案運輸毒品所用，
    但該車僅係一般載貨或代步所常見之交通工具，具有替代性
    ，亦乏證據證明係專為運輸毒品所使用，自無從依毒品危害
    防制條例第19條第2項規定，併予宣告沒收，業如前述；另
    本件其他為警所查扣之物品，經核均與本案運輸第三級毒品
    犯行無直接關聯，亦無從併予宣告沒收。
據上論斷，應依刑事訴訟法第368條、第369條第1項前段、第364
條，毒品危害防制條例第19條第1項，刑法第11條、第2條第2項
、第38條第1項，判決如主文。
本案經檢察官康惠龍提起公訴，被告提起上訴後，由檢察官李豫
雙到庭執行職務。
中　　華　　民　　國　　109 　年　　3 　　月　　17　　日
　　　　　　　　　刑事第十五庭  審判長法　官  劉興浪
　　　　　　　　　　　　　　　　　    法　官  古瑞君
　　　　　　　　　　　　　　　　　    法　官  陳信旗
以上正本證明與原本無異。
如不服本判決，應於收受送達後20日內向本院提出上訴書狀，其
未敘述上訴之理由者並得於提起上訴後20日內向本院補提理由書
（均須按他造當事人之人數附繕本）「切勿逕送上級法院」。
                                      書記官  董佳貞
中　　華　　民　　國　　109 　年　　3 　　月　　17　　日

附表   編號 扣案物 說明 1 白色晶體323包 檢出第三級毒品愷他命成分，驗前總毛重328588.60公克，驗餘毛重328588.47公克，純度約98%，推估驗前總純質淨重約316157.67公克。 2 粉紅色晶體1包（含包裝袋1只，驗餘毛重740.57公克） 檢出第三級毒品愷他命成分，驗前毛重740.75公克，驗餘毛重740.57公克，純度約97%，驗前純質淨重約700.57公克。 3 三星廠牌行動電話1支（IMEI：000000000000000，含門號0000000000號SIM 卡1張） 放置於車牌號碼00-0000號自小貨車內，供共犯張博朝聯繫運輸毒品所用之物。 
附錄本案論罪科刑法條全文：
修正前毒品危害防制條例第4條：
製造、運輸、販賣第一級毒品者，處死刑或無期徒刑；處無
期徒刑者，得併科新臺幣二千萬元以下罰金。
製造、運輸、販賣第二級毒品者，處無期徒刑或七年以上有
期徒刑，得併科新臺幣一千萬元以下罰金。
製造、運輸、販賣第三級毒品者，處五年以上有期徒刑，得
併科新臺幣七百萬元以下罰金。
製造、運輸、販賣第四級毒品者，處三年以上十年以下有期
徒刑，得併科新臺幣三百萬元以下罰金。
製造、運輸、販賣專供製造或施用毒品之器具者，處一年以
上七年以下有期徒刑，得併科新臺幣一百萬元以下罰金。
前五項之未遂犯罰之。